臺灣嘉義地方法院刑事判決　　　　　　 96年度簡上字第113號
上　訴　人
即　被　告　乙○○
上列上訴人因違反商標法案件，不服本院嘉義簡易庭96年度朴簡
字第69號中華民國96年3月30日第一審簡易判決（聲請簡易判決
處刑案號：臺灣嘉義地方法院檢察署95年度偵字第3876號）提起
上訴，本院管轄之第二審合議庭判決如下：
    主  文
原判決撤銷。
乙○○共同連續明知為未得商標權人同意，於同一商品，使用相
同之註冊商標之商品而販賣，處有期徒刑陸月，如易科罰金以銀
元參佰元折算壹日，減為有期徒刑參月，如易科罰金以銀元參佰
元折算壹日，緩刑貳年。扣案之仿冒紅標米酒貳仟壹佰貳拾瓶均
沒收。
    事  實
一、乙○○與真實姓名年籍不詳、綽號「阿賜」之成年男子（下
    稱「阿賜」），明知所販售之玻璃瓶裝紅標米酒上之「米酒
    及圖」商標圖樣，係臺灣菸酒股份有限公司（下稱臺灣菸酒
    公司）向經濟部智慧財產局申請註冊，取得商標專用權之商
    標圖樣，指定使用於米酒商品，仍在專用期間內，竟共同基
    於明知為未得商標權人同意，於同一商品，使用相同之註冊
    商標之商品而販賣之概括犯意聯絡，分由「阿賜」負責提供
    仿冒紅標米酒，乙○○則負責運送仿冒紅標米酒及收取貨款
    ，而自民國94年初某日起至95年5月24日為警查獲止，連續
    於如附表所示之時、地，以如附表所示之價格，販賣如附表
    所示之仿冒紅標米酒予如附表所示者。嗣於95年5月24日18
    時20分許，乙○○運送仿冒紅標米酒至嘉義市○○○街71號
    時，為警當場查獲，並扣得仿冒紅標米酒50箱（1千瓶），
    復循線至其客戶盧彥勳之住處內扣得仿冒紅標米酒56箱（共
    1120瓶），而查知上情。
二、案經臺灣菸酒公司訴由嘉義市警察局第一分局報請臺灣嘉義
    地方法院檢察署檢察官偵查後聲請以簡易判決處刑。
    理  由
一、按被告以外之人於審判外之陳述，雖不符刑事訴訟法第159
    條之1至第159條之4等規定，而經當事人於審判程序同意作
    為證據，法院審酌該言詞陳述或書面陳述作成時之情況，認
    為適當者，亦得為證據。當事人、代理人或辯護人於法院調
    查證據時，知有第159條第1項不得為證據之情形，而未於言
    詞辯論終結前聲明異議者，視為有前項之同意，此觀刑事訴
    訟法第159條之5規定甚明。本件被告乙○○於言詞辯論終結
    前，對於證人羅月貴、盧彥勳、甲○○於警詢時及偵查中之
    證詞及本院認定本案犯罪事實所依憑之書證、物證等證據資
    料（詳如下述）之證據能力，均未聲明異議。本院審酌上開
    言詞陳述及書面陳述作成時之情況，認無顯不適當之情形，
    且經本院於審理時逐一提示予被告表示意見，故採納上開證
    據方法，尚無礙於被告於程序上之彈劾詰問權利，而認上開
    證據資料合於刑事訴訟法第159條之1第2項、第159條之4及
    第159條之5等規定，因而均具證據能力，合先敘明。
二、認定犯罪事實所憑之證據及理由：
    訊據被告對於前揭犯罪事實迭於警詢、偵查及本院審理時坦
    承不諱，亦經證人羅月貴、盧彥勳、甲○○於警詢時及偵查
    中證述無訛，並有搜索同意書乙份、嘉義市警察局搜索扣押
    筆錄、扣押物品收據、扣押物品目錄表各3份、嘉義市政府
    查獲違法嫌疑菸酒案件現場處理紀錄表2張、嘉義市政府扣
    押物收據影本2張，通聯時間及查獲現場照片11張、臺灣菸
    酒公司臺中酒廠95年5月10日臺菸酒中酒品字第0950001818
    號函、臺灣菸酒公司林口印刷廠95年5月8日臺菸酒林印印字
    第0950001530號函、嘉義市政府95年7月7日府財金字第0950
    035222號函、臺灣菸酒公司95年7月3日台菸酒酒字第095001
    4105號函及附件化驗報告書、經濟部智慧財產局商標資料檢
    索服務查詢結果各乙份在卷可稽，並有仿冒商標之紅標米酒
    2120瓶扣案可證，足認被告自白核與事實相符，被告犯行應
    堪認定。
三、論罪科刑：
    核被告所為，係犯商標法第82條之販賣仿冒商標商品罪。按
    行為後法律有變更者，適用行為時之法律。但行為後之法律
    有利於行為人者，適用最有利於行為人之法律，刑法第2條
    第項定有明文。查：
  (一)刑法於94年1月7日修正，同年2月2日公布，95年7月1日修正
    施行，修正後刑法第28條將舊法「實施」一語，修正為「實
    行」，其成立要件與刑罰效果均未變更，自無新舊法比較之
    問題，應適用裁判時法（最高法院95年度台上字第5599號判
    決意旨參照）。本件被告與「阿賜」就本件犯行，均具有犯
    意聯絡及行為分擔，應依修正後刑法第28條，論以共同正犯
    。
  (二)又刑法修正公布施行後，已刪除第56條連續犯之規定，原屬
    連續犯之數個犯罪行為，依新法應論以數罪，併合處罰之，
    而依修正前之刑法第56條規定，則論以裁判上一罪，顯然罪
    刑之處罰內容發生變動，此部分之修正，自屬法律變更，應
    有新舊法之比較適用；而經比較新舊法結果，應適用修正前
    刑法第56條連續犯之規定，較有利於被告（最高法院95年5
    月23日第8次刑事庭會議決議參照）。本件被告上開犯行均
    在上開法律修正前，其多次販賣仿冒商品犯行，時間緊接，
    方法相同，所犯係構成要件相同之罪名，顯係基於概括犯意
    反覆為之，揆諸上開說明，自應依其行為時即修正前刑法第
    56條之連續犯規定，論以一罪，並加重其刑。
  (三)刑法第33條第5款關於「罰金：1元以上」之規定，修正公布
    為「罰金：新臺幣1千元以上，以百元計算之」，刑罰法定
    本刑中列有罰金刑者，其法定最低度罰金刑因之提高，涉及
    科刑規範變更，自有新舊法比較必要（最高法院95年第8次
    刑事庭會議決議參照），商標法第82條罰金刑最低度刑，因
    刑法第33條第5款之修正而提高，比較結果，以舊法有利於
    行為人，應適用舊刑法第33條第5款之規定，定其罰金部分
    之法定刑。
  (四)修正後刑法第41條第1 項前段關於得易科罰金之折算標準，
    由「得以1元以上3元以下折算1日」（按：此規定配合修正
    為前罰金罰鍰提高標準條例第2條【現已廢止】規定，就其
    原定數額提高為100倍折算1日，則最高應以銀元300元折算1
    日，經折算為新台幣後，應以新台幣900元折算1日），提高
    為「以新台幣1千元、2千元或3千元折算1日」，並刪除「因
    身體、教育、職業、家庭之關係或其他正當事由，執行顯有
    困難」之條件。是以修正前關於易科罰金之折算標準金額較
    為有利，應予適用。
四、撤銷改判之理由：被告提起上訴認其犯罪後坦承犯行，態度
    良好，且因家中經濟困難才觸犯本案之動機可憫及犯罪所生
    之危險及損害不大，原審判處有期徒刑6月，如易科罰金以
    銀元300元折算1日，刑度過重請求予以輕判，固難謂有理由
    ，惟按犯罪在96年4月24日以前者，除另有規定外，予以減
    刑，中華民國96年罪犯減刑條例第2條第1項定有明文。查被
    告之行為時係在96年4月24日之前，又查無不得減刑之情形
    ，原審判決時，因中華民國96年罪犯減刑條例尚未生效施行
    ，致原審不及適用，又被告於本院審理時與告訴人成立調解
    ，有本院調解程序筆錄1份附卷可稽，原審不及審酌，上揭
    部分均難謂允洽。是被告提起上訴固難謂為有理由，惟因原
    判決既有上述未臻允洽之處，自應由本院予以撤銷改判。爰
    審酌被告前有竊盜、違反電信法前科之素行，高中畢業之智
    識程度、為圖小利販賣仿冒商品之犯罪動機及目的、負責運
    送仿冒紅標米酒並收取貨款之犯罪手段、販賣仿冒商品之數
    量甚鉅及期間甚長、其販賣仿冒紅標米酒對於商品來源造成
    混淆之所生危害，以及其犯罪後坦承部分犯行等一切情狀，
    量處如主文所示之刑，並諭知易科罰金之折算標準，以資懲
    儆。
五、緩刑之諭知：查被告固於77年、86年間分別因故意犯竊盜、
    詐欺罪，經本院判處分別判處有期徒刑8月併緩刑3年、有期
    徒刑4月併緩刑2年，前述2案均緩刑期滿而緩刑之宣告未經
    撤銷，其刑之宣告失其效力，此後復未曾因故意犯罪受有期
    徒刑以上刑之宣告，有臺灣高等法院被告前案紀錄表1紙在
    卷足憑，雖被告前曾受法律寬典，經法院給予2次緩刑機會
    ，猶再犯本案，然被告前案緩刑期滿後，因家境困窘而一時
    失慮，時隔近10年再犯本案，尚難論被告前曾受緩刑宣告後
    ，猶再度犯案，而無遷善遠罪之悔悟。且被告犯後始終坦承
    犯行，事後與告訴代理人成立調解，業已彌補告訴人損失，
    有本院調解程序筆錄、電話紀錄及京城銀行匯款委託書（見
    本院卷第50-53頁）各1份可稽，並經告訴代理人到庭表示願
    意給予被告自新機會，足見被告深具悔意，經此刑之宣告後
    ，應知警惕而無再犯之虞；又被告近日將越洋娶妻共組家庭
    ，並有幼子尚待撫養，為家中主要經濟支柱，有被告提出之
    申請依親簽證面談預約表、戶籍謄本各乙份在卷可稽（見本
    院卷第73、74頁），本院因認暫不執行其刑為當，予以宣告
    緩刑2年，用啟自新。
六、扣案之仿冒商標之紅標米酒2120瓶，係被告觸犯商標法第82
    條之罪所販賣之商品，不問屬於犯人與否，均應依商標法第
    83條規定宣告沒收。
據上論斷，應依刑事訴訟法第455條之1第1項、第3項、第369條
第1項前段、第364條、第299條第1項前段，商標法第82條、第83
條，刑法第11條、第2條第1項前段、第28條、修正施行前刑法第
56條、第41條第1項前段、刑法第74條第1項第1款，廢止前罰金
罰鍰提高標準條例第2條，中華民國96年罪犯減刑條例第2條第1
項第3款、第7條、第9條，判決如主文。
本案經檢察官江金星到庭執行職務
中　　華　　民　　國　　96　　年　　11　　月　　30　　日
                  刑事第四庭審判長法  官  蔡憲德
                                  法  官  吳育霖
                                  法　官　王慧娟
上列正本證明與原本無異。
本件不得上訴。
中　　華　　民　　國　　96　　年　　11　　月　　30　　日
                              　　書記官　黃子祝
附錄本判決論罪之法條：
商標法第81條
未得商標權人或團體商標權人同意，有下列情形之一者，處三年
以下有期徒刑、拘役或科或併科新臺幣20萬元以下罰金：
一  於同一商品或服務，使用相同之註冊商標或團體商標者。
二  於類似之商品或服務，使用相同之註冊商標或團體商標，有
    致相關消費者混淆誤認之虞者。
三  於同一或類似之商品或服務，使用近似於其註冊商標或團體
    商標之商標，有致相關消費者混淆誤認之虞者。
商標法第82條
明知為前條商品而販賣、意圖販賣而陳列、輸出或輸入者，處一
年以下有期徒刑、拘役或科或併科新臺幣 5 萬元以下罰金。
附表：
┌──┬──────┬──────────┬────┬──────┬─────┬────────┐
│編號│時間        │送貨地點            │送貨對象│ 數量       │ 價格     │備註            │
│    │            │                    │        │            │（新臺幣）│                │
├──┼──────┼──────────┼────┼──────┼─────┼────────┤
│一  │94年初至95年│嘉義縣新港鄉宮後村6 │羅月貴  │每次販賣20箱│每箱20瓶  │                │
│    │為警查獲止，│鄰大興路83號        │        │至50箱，總計│1550元    │                │
│    │每1至2月1次 │                    │        │達300箱以上 │          │                │
├──┼──────┼──────────┼────┼──────┼─────┼────────┤
│二  │94年年初農曆│臺南縣東山鄉盧彥勳友│盧彥勳  │50箱        │同上      │盧彥勳透過不知情│
│    │過年前某日  │人之住處            │        │            │          │之羅月貴代為訂購│
│    │            │                    │        │            │          │之價格為每箱20瓶│
│    │            │                    │        │            │          │1800元。        │
├──┼──────┼──────────┼────┼──────┼─────┼────────┤
│三  │94年10月初某│嘉義市○○路26號    │盧彥勳  │100箱       │同上      │盧彥勳透過不知情│
│    │日          │                    │        │            │          │之羅月貴代為訂購│
│    │            │                    │        │            │          │之價格為每箱20瓶│
│    │            │                    │        │            │          │1800元。        │
└──┴──────┴──────────┴────┴──────┴─────┴────────┘
